【裁判字號】    90,交訴,136
【裁判日期】    920507
【裁判案由】    肇事遺棄罪等
【裁判全文】
臺灣桃園地方法院刑事判決                          九十年度交訴字第一三六號
    公  訴  人  臺灣桃園地方法院檢察署檢察官
    被      告  甲○○
右列被告因肇事遺棄等案件，茲經檢察官提起公訴（九十年度偵字第五四０一號），
本院判決如左：
    主  文
甲○○駕駛動力交通工具肇事，致人受傷而逃逸，處有期徒刑柒月，緩刑貳年。
其餘被訴過失傷害部分公訴不受理。
    事  實
一、甲○○於民國九十年三月九日晚間，駕駛李炎時所有之車牌號碼ＤＹ—九二三二
    號自用小客車，沿桃園縣龜山鄉○○○路往同鄉○○○路方向行駛，於同日晚間
    十一時五十分許，行經桃園縣龜山鄉○○○路與文化二路交岔口時，本應注意汽
    車行駛至交岔路口，其行進、轉彎，應遵守燈光號誌之指示，行駛方向之燈號指
    示為「閃光紅燈」者，車輛應減速後先停止於交岔路口前，讓幹道車優先通行，
    認安全無虞時，方得續行，以避免發生危險，而依當時天候晴、光線夜間有照明
    、視距良好、路面狀態乾燥、無缺陷、無障礙物等一切情狀，其並無不能注意之
    情形，竟於駕車穿越復興三路與文化二路交岔口之際，疏未注意文化二路上有無
    右方來車，即貿然前進，而與適由華亞園區方向沿文化二路駛來之乙○○駕駛之
    車牌號碼ＤＡ—一二七三號自用小客車發生擦撞，致乙○○所駕駛之車輛因遭受
    猛然撞擊而失控打滑至對向車道，並與蘇江都駕駛之車牌號碼ＤＴ—三七五八號
    自用小客車發生碰撞後始停止，乙○○因而受有頭皮撕裂傷之傷害（傷害部分另
    為不受理之諭知，容後述）。詎甲○○明知已駕車肇事致人受傷，非但漠視該情
    未加援助，反因緊張情虛逕自逃逸，嗣警方據報到場處理後，在現場拾獲甲○○
    所駕駛之車輛因碰撞而鬆脫之車牌一面後，循線查獲甲○○，而悉上情。
二、案經桃園縣警察局龜山分局報請臺灣桃園地方法院檢察署檢察官偵查起訴。
    理  由
壹、有罪部分（駕駛動力交通工具肇事，致人受傷而逃逸罪）：
一、訊據被告甲○○固不否認其有於右揭時地駕車與被害人乙○○發生車禍之事實，
    惟矢口否認有何肇事逃逸犯行，辯稱：當時其在路口有放慢速度以察看左、右兩
    方有無來車，其所駕駛之車輛已過了文化二路之分隔島時，才看到被害人的車從
    右方過來，速度很快，其因煞車不及就擦撞到了，但其發現被害人沒有停車之跡
    象，以為沒事，就先開車回家，不知被害人之後又發生車禍云云。經查：右揭時
    地犯罪事實，業據被害人乙○○於警詢、偵查中及本院調查中指述綦詳，並經證
    人即處理警員沈坤輝於本院調查中到庭證稱：其接獲報案即到車禍現場處理，在
    車禍現場的撞擊點發現一塊車牌，經查詢該車牌之車主就是被告等語明確，此外
    ，被害人之車輛與證人蘇江都車輛相撞之過程，亦據證人蘇江都於警詢及偵查中
    證述：其沿文化二路往華亞園區方向行駛，剛經過復興二路與文化二路口時，對
    向車道之車輛突然從對向車道側邊滑行衝入其行駛之車道上，其閃避不及，雙方
    因而發生碰撞等語明確，核與被害人乙○○於警詢、偵查中及本院調查中指述：
    其係與被告發生碰撞後，車輛失控打滑，並滑行到對向車道而與蘇江都之車輛發
    生碰撞等情相符，顯見被害人指述其所駕駛之車輛係因打滑失控而與蘇江都所駕
    駛之車輛發生碰撞乙節，非屬子虛。是以，本案車禍之發生，乃肇因於被告駕駛
    自用小客車由閃光紅燈支線道駛出未暫停讓行駛於幹道之被害人車輛先行，及被
    害人駕駛自用小客車行近閃光黃燈交岔路口未減速慢行反超速行駛二者，且本案
    經本院函送臺灣省桃園縣區車輛行車事故鑑定委員會鑑定及送臺灣省車輛行車事
    故覆議鑑定委員會鑑定結果，亦均同此認定，此有臺灣省桃園縣區行車事故鑑定
    委員會鑑定意見書及臺灣省車輛行車事故覆議鑑定委員會九十二年一月十四日府
    覆議字第九一二八一０號函附卷可稽，故被告就前開車禍之發生自有過失，被害
    人既因其所駕駛之車輛與被告所駕駛之車輛發生擦撞，而導致其後車輛失控打滑
    並與證人蘇江都所駕駛之車輛發生碰撞之情事，被害人復因而受有如事實欄所載
    之傷害，則被害人所受傷害核與前開被告之過失間，即有相當因果關係存在。從
    而，審酌被告明知其所駕駛之車輛已與被害人所駕駛之車輛發生擦撞，縱被害人
    之車輛於擦撞發生後未立即停止，被告亦應就被害人恐因此番撞擊肇致意外乙節
    有所預見，且被告所駕車輛之保險桿及車牌部位，均有毀損，車牌亦掉落現場，
    足見雙方擦撞情節非輕，被告竟未停車察看，而執意駕車駛離現場，則被告就駕
    車肇事致被害人受傷乙節自有不確定故意存在。此外，復有診斷證明書、桃園縣
    警察局龜山分局坪頂派出所交通事故現場草圖、道路交通事故調查報告表、車籍
    作業系統—查詢認可資料各乙份、現場照片十八幀附卷可稽，被告前開辯解，顯
    屬事後卸責之詞，委無足採。是本案事證明確，被告犯行已堪認定，應予依法論
    科。
二、按增訂刑法第一百八十五條之四之立法意旨，係為維護交通安全，加強救護，減
    少被害人之死傷，促使駕駛人於肇事後，能對被害人即時救護，特設該條，乃對
    於肇事致人死傷而逃逸之人加以處罰。查被告肇事後駕車駛離現場逃逸，核其所
    為，係犯刑法第一百八十五條之四之肇事逃逸罪。爰審酌被告於駕車肇事後，因
    一時緊張，即規避刑責逕自離開現場，置他人死生於不顧，嚴重違反刑法第一百
    八十五條之四規定課與駕駛人於肇事後仍應即時對被害人施予救護之規範意旨，
    併參酌其於本院審理中業與被害人達成和解，此據被害人於本院調查中陳述屬實
    ，並有和解書乙紙附卷可稽，其犯後態度尚稱良好等一切情狀，量處如主文所示
    之刑，以示懲儆。末查，被告未曾受有期徒刑以上刑之宣告，此有臺灣高等法院
    被告全國前案紀錄表在卷可按，被告本件所犯，諒係其因一時失慮，誤觸刑章，
    惟經此次偵、審及科刑之教訓後，當知警惕，應無再犯之虞，本院認前揭對被告
    所宣告之刑，以暫不執行為適當，爰併宣告緩刑二年，以勵自新。
貳、不受理部分（過失傷害部分）：
一、公訴意旨略以：被告甲○○於右揭時、地，駕駛車牌號碼ＤＹ—九二三二號自用
    小客車，本應注意汽車行駛至交岔路口，其行進、轉彎，應遵守燈光號誌之指示
    ，行駛方向之燈號指示為「閃光紅燈」者，車輛應減速後先停止於交岔路口前，
    讓幹道車優先通行，認安全無虞時，方得續行，以避免發生危險，而依當時情況
    並無任何不能注意之情形，竟於駕車穿越復興三路與文化二路交岔口之際，疏未
    注意文化二路上有無右方來車，即貿然前進，而與適由華亞園區方向沿文化二路
    駛來之告訴人乙○○駕駛之車牌號碼ＤＡ—一二七三號自用小客車發生擦撞，致
    告訴人所駕駛之車輛因遭受猛然撞擊而失控打滑至對向車道，並與蘇江都駕駛之
    車牌號碼ＤＴ—三七五八號自用小客車發生碰撞後始停止，告訴人因而受有頭皮
    撕裂傷之傷害，因認被告另涉有刑法第二百八十四條第一項前段之過失傷害罪嫌
    云云。
二、按告訴乃論之罪，告訴人於第一審辯論終結前得撤回其告訴；又告訴經撤回者，
    法院應諭知不受理之判決，刑事訴訟法第二百三十八條第一項、第三百零三條第
    三款定有明文。查本件被告另涉犯之刑法第二百八十四條第一項前段過失傷害罪
    嫌，依同法第二百八十七條前段之規定，須告訴乃論，並據告訴人乙○○於本院
    審理中當庭撤回告訴。依照首開規定，就被告此部分犯行，自應為公訴不受理之
    判決。
據上論斷，應依刑事訴訟法第二百九十九條第一項前段、第三百零三條第三款，刑法
第一百八十五條之四、第七十四條第一款，判決如主文。
本案經檢察官崔秉君到庭執行職務。
中      華      民      國      九十二    年      五      月      七    日
                                  臺灣桃園地方法院交通法庭
                                      審判長法  官  吳  爭  奇
                                            法  官  黃  斯  偉
                                            法  官  胡  芷  瑜
右正本證明與原本無異
如不服本判決書應於送達後十日內向本院提出上訴狀
                                            書記官  劉  晨輝
中      華      民      國      九十二    年      五      月     十三   日
附錄論罪科刑依據法條：
刑法第一百八十五條之四
駕駛動力交通工具肇事，致人死傷而逃逸者，處六月以上五年以下有期徒刑。


司法院資訊處製作；財團法人民間司法改革基金會備份。
